【裁判字號】    95,訴,1418
【裁判日期】    951214
【裁判案由】    槍砲彈藥刀械管制
【裁判全文】
臺灣板橋地方法院刑事判決              95年度訴字第1418號
公  訴  人  臺灣板橋地方法院檢察署檢察官
被      告  甲○○
指定辯護人  鍾開榮律師
上列被告因違反槍砲彈藥刀械管制條例案件，經檢察官提起公訴
（九十五年度偵緝字第八四二號），本院判決如下：
    主  文
甲○○未經許可，持有可發射子彈具有殺傷力之槍枝，累犯，處
有期徒刑參年肆月，併科罰金新臺幣拾萬元，罰金如易服勞役，
以新臺幣壹仟元折算壹日。
扣案可發射子彈具有殺傷力之仿BE RETTA廠半自動手槍製造之玩
具手槍槍身組合土造金屬槍管及土造金屬滑套改造而成之改造手
槍壹支（含彈匣壹個、槍枝管制編號0000000000號）
、仿BERETT A廠84型半自動手槍製造之玩具手槍換裝土造金屬槍
管而成之改造手槍貳支（各含彈匣壹個、槍枝管制編號分別為0
000000000號及0000000000號）；具殺傷力
之制式子彈貳顆（子彈批號WP93）、土造金屬彈殼加裝直徑8.6m
m-9.0mm金屬彈頭而成之土造子彈貳顆均沒收。
    事  實
一、甲○○有妨害自由、妨害風化等前科，又因公共危險案件，
    經臺灣桃園地方法院以91年度桃交簡字第2003號判決判處有
    期徒刑3 月，如易科罰金以300 元折算1 日確定，甫於91年
    12月17日易科罰金執行完畢（構成累犯）。再因違反槍砲彈
    藥刀械管制條例案件，經臺灣基隆地方法院以93年度訴字第
    534 號判處有期徒刑5 月，如易科罰金以3 百元折算1 日，
    併科罰金新臺幣30000 元確定，於94年7 月8 日徒刑易科罰
    金執畢出監（不構成累犯）。詎仍不知悔改，明知可發射金
    屬或子彈具有殺傷力之手槍及可供槍枝使用之子彈，係槍砲
    彈藥刀械管制條例所列管之槍砲彈藥，非經主管機關許可，
    不得持有，竟於民國94年6 月底某日，在台北縣土城市○○
    路某卡拉OK內，由真實姓名年籍不詳，綽號為「阿呆」之成
    年男子將具殺傷力之仿BE RETTA廠半自動手槍製造之玩具手
    槍槍身組合土造金屬槍管及土造金屬滑套改造而成之改造手
    槍1 支（含彈匣1 個、槍枝管制編號0000000000
    號）、仿BERE TTA廠84型半自動手槍製造之玩具手槍換裝土
    造金屬槍管而成之改造手槍2 支（各含彈匣1 個、槍枝管制
    編號分別為000000 0000 號及0000000000號）、具殺傷力之
    制式子彈2 顆（子彈批號WP93）、土造金屬彈殼加裝直徑8.
    6mm-9.0m m金屬彈頭而成之土造子彈4顆（其中1 顆不具殺
    傷力）等物，交付予甲○○作為防身之用。甲○○即未經許
    可而持有之，嗣於94年7 月6日14時10 分 許，為警持搜索
    票在桃園縣桃園市○○○街99號607 號房內查獲，並當場在
    甲○○腰際查獲上開槍枝管制編號為0000 000000 號之改造
    手槍1 支（含彈匣1 個）及上開子彈共6 顆。另在前開處所
    之沙發下查獲以塑膠袋包裝之上開槍枝管制編號分別為0000
    000000號及0000000000號之改造手槍2 支（各含彈匣1 個）
    、不具殺傷力之土造子彈3 顆、土造彈殼1 顆等物，始悉上
    情。
二、案經臺北市政府警察局報請臺灣板橋地方法院檢察署檢察官
    偵查起訴。
    理  由
一、訊據被告甲○○對於上揭時地收受槍枝子彈而持有後，經警
    查獲等事實，坦承不諱，僅以收受時不知道槍彈具有殺傷力
    ，給的人說是道具槍云云置辯。經查：
（一）按被告之自白，非出於強暴、脅迫、利誘、詐欺、疲勞訊
      問、違法羈押或其他不正之方法，且與事實相符者，得為
      證據。刑事訴訟法第156 條第1 項定有明文。查本件被告
      於警詢中，就取得上開槍枝子彈之來源及用途，供述甚詳
      ，雖其間因被告表示有服用抗憂鬱藥物，精神不濟想睡覺
      ，然經本院勘驗警詢筆錄，被告於製作筆錄過程中，有喝
      水、洗臉，並且於被告表示想睡覺時，即於當日20時30分
      停止製作筆錄。經休息後，於翌日6 時55分開始製作第二
      次筆錄，並於警方詢問精神狀況時，表示良好等情，有本
      院95年9 月22日勘驗筆錄一件在卷可憑。從而，實難認被
      告於警詢之陳述係在意識不清模糊狀態下所製作。又被告
      其後移送檢察官偵訊時，就槍彈來源雖另有說明，而與警
      詢所稱不同，然其就取得槍彈之過程及用途一節，陳述明
      確，雖然辯稱是道具槍，惟表示非常後悔，希望能改過自
      新之意等語，亦經本院製作勘驗筆錄在卷可參。從而，亦
      難認被告於偵訊中之自白係出於不正方法取得，核先敘明
      。
（二）被告為警於前述時間、地點查扣之槍枝、子彈，經送內政
      部警政署刑事警察局鑑驗結果，其中槍枝部分，分別係仿
      BE RETTA廠半自動手槍製造之玩具手槍槍身組合土造金屬
      槍管及土造金屬滑套改造而成之改造手槍1 支（含彈匣1
      個、槍枝管制編號0000000000號）、仿BERETTA 廠84型半
      自動手槍製造之玩具手槍換裝土造金屬槍管而成之改造手
      槍2 支（各含彈匣1 個、槍枝管制編號分別為0000000000
      號及0000000000號），均具殺傷力；子彈部分則為具殺傷
      力之制式子彈2 顆（子彈批號WP 93） 、土造金屬彈殼加
      裝直徑8.6mm-9.0m m金屬彈頭而成之土造子彈4 顆（其中
      1 顆不具殺傷力）等情，有該局九十四年八月二日刑鑑字
      第０九四○一○五六四一號槍彈鑑定書一份附卷可按。
（三）又被告雖辯稱不知槍彈具殺傷力，以為是道具槍云云。惟
      查被告於警、偵訊中已供稱是拿來防身之用等語。既然是
      供防身之用，豈有使用無殺傷力道具槍之理？且如係道具
      槍，卻何以非使用一般無殺傷力之塑膠子彈，而使用加裝
      金屬彈頭之子彈？再者被告所取得槍枝數量亦有三支，如
      僅係道具槍，自難達到其所謂防身效果可言，又何須一次
      取得三支？從而，被告所辯，實難遽予採信。
（四）至辯護意旨另認被告因罹精神分裂症，行為時有心神喪失
      或精神耗弱之情形一節。查被告刻因精神分裂症在行政院
      衛生署八里療養院治療等情，固據其提出診斷證明書在卷
      可稽。然被告收受他人交付上開槍彈後，進而持有之，為
      本罪之構成要件行為，被告對於取得上開槍彈之過程及用
      途，業於警詢、偵查中供述綦詳，已如前述。顯見被告在
      取得上開槍彈後，進而持有乃至經警查獲之際，對於其未
      經許可而持有上開槍枝及子彈之行為事實，認知並未因精
      神分裂症而有所影響。至於被告辯稱所取得者乃係道具槍
      一節，不足採信亦如前述，惟益足證明被告確實明知並在
      意識清楚之情形下持有上開槍枝子彈甚明。難認被告行為
      時有何心神喪失或精神耗弱可言。
（五）此外，復有扣案之槍枝、子彈及照片等物在卷足資佐證。
      綜上所述，本件事證明確，被告犯行堪以認定，應予依法
      論罪科刑。
二、按行為後法律有變更者，適用行為時之法律。但行為後之法
    律有利於行為人者，適用最有利於行為人之法律，刑法第2
    條第1 項定有明文。被告行為後，新修正刑法於九十五年七
    月一日施行，其中與本件有關者，乃(一)修正前刑法第33條第
    5 款原規定：「罰金：（銀元）1 元以上」，依現行法規所
    定貨幣單位折算新臺幣條例第2 條規定折算為新臺幣後，上
    開罰金刑之最低數額即為新臺幣3 元；而修正後刑法第33條
    第5 款則規定：「罰金：新臺幣1,000 元以上，以百元計算
    之」，即修正後之罰金刑最低數額，已提高為新臺幣1,000
    元；比較新舊法之結果，修正後之規定，並未較有利於被告
    。(二)又第五十五條有關想像競合犯之規定，仍然保留，但在
    科刑上有所限制；且修正後之規定僅係法理之明文化，非屬
    法律之變更，自應逕行適用修正後第五十五條之想像競合犯
    規定，無比較適用之問題。(三)刑法第四十七條累犯之規定亦
    經修正，惟被告有如事實欄所載前科及刑之執行情形，有臺
    灣高等法院被告前案紀錄表一件在卷可憑，其於受有期徒刑
    執行完畢後，五年內故意再犯本件有期徒刑以上之罪，不論
    依修正前之刑法第四十七條，或修正後之刑法第四十七條第
    一項之規定，均構成累犯。(四)刑法第42條第2 項前段規定：
    「易服勞役以1 元以上3 元以下折算一日。」又被告行為時
    之易服勞役折算標準，業據修正前罰金罰鍰提高標準條例第
    2 條前段規定，就其原定數額提高為100 倍折算1 日，則被
    告行為時之易服勞役折算標準，應以銀元300 元折算1 日，
    即新台幣900 元折算1 日。惟95年7 月1 日修正公布施行之
    刑法第42條第3 項前段規定：「易服勞役以新台幣一千元、
    二千元或三千元折算一日。」比較修正前後之易服勞役折算
    標準，於本件情形，自以修正後之規定，較有利於被告。綜
    合上開刑法修正前後之情形，於本件以適用修正後刑法關於
    罰金易服勞役之折算標準，對被告較有利。從而，應依刑法
    第2條第1項但書規定，整體適用修正後之規定。
三、核被告所為，係犯槍砲彈藥刀械管制條例第八條第四項未經
    許可持有可發射子彈具有殺傷力之槍枝罪及同法第十二條第
    四項未經許可持有子彈罪。被告一行為觸犯上開二罪名，為
    想像競合犯，應從一重之未經許可持有可發射子彈具有殺傷
    力之槍枝罪論處。又被告有如事實欄所載前科及刑之執行情
    形，有臺灣高等法院被告前案紀錄表一件在卷可憑，其於受
    有期徒刑執行完畢後，五年內故意再犯本件有期徒刑以上之
    罪，應依刑法第四十七條第一項規定，論以累犯，並加重其
    刑。爰審酌被告未經許可持有具有殺傷力之槍枝子彈，嚴重
    危害社會秩序，影響社會治安甚鉅，兼衡其犯罪動機、目的
    、其因罹有精神分裂之疾病，一時失慮致犯刑章，以及持有
    槍枝之數量以、犯罪後之態度等一切情狀，量處如主文所示
    之刑，並就罰金部分，諭知易服勞役之折算標準。至本件被
    告犯罪情狀已經本院審酌如前，被告持有上開槍枝子彈，綜
    合其數量、取得過程及用途等情，實難認客觀上有何情堪憫
    恕之處，自無從援引刑法第五十九條規定酌減其刑，附此敘
    明。
四、扣案可發射子彈具有殺傷力之仿BE RETTA廠半自動手槍製造
    之玩具手槍槍身組合土造金屬槍管及土造金屬滑套改造而成
    之改造手槍1 支（含彈匣1 個、槍枝管制編號0000000000號
    ）、仿BERETTA 廠84型半自動手槍製造之玩具手槍換裝土造
    金屬槍管而成之改造手槍2 支（各含彈匣1 個、槍枝管制編
    號分別為0000000000號及0000000000號）；具殺傷力之制式
    子彈2 顆（子彈批號WP 93） 、土造金屬彈殼加裝直徑8.6m
    m-9.0m m金屬彈頭而成之土造子彈2 顆，均為違禁物，依應
    依刑法第三十八條第一項第一款規定宣告沒收。至土造金屬
    彈殼加裝直徑8.6mm-9.0mm 金屬彈頭而成之土造子彈1 顆不
    具殺傷力；另1 顆經試射擊發，剩餘彈殼、彈頭，不再具有
    之子彈功能，已非違禁物，以及不具殺傷力之土造金屬彈殼
    加裝直徑8.2mm 金屬彈頭而成之土造子彈3 顆，彈殼1顆 等
    物，均非違禁物，爰不予宣告沒收。
據上論斷，應依刑事訴訟法第二百九十九條第一項前段、槍砲彈
藥刀械管制條例第八條第四項、第十二條第四項，刑法第十一條
前段、第二條第一項但書、第五十五條、第四十七條第一項、第
四十二條第三項前段、第三十八條第一項第一款，判決如主文。
本案經檢察官張瑞娟到庭執行職務。
中    華    民    國    95    年    12    月    14    日
                  刑事第七庭  審判長法  官  胡堅勤
                                    法  官  王瑜玲
                                    法  官  李君豪
上列正本證明與原本無異。
如不服本判決，應於判決送達後十日內向本院提出上訴狀（應附
繕本），上訴於臺灣高等法院。
                                    書記官  蕭汝芳
中    華    民    國    95    年    12    月    15    日
附錄本案論罪科刑法條全文
槍砲彈藥刀械管制條例第8條：
未經許可，製造、販賣或運輸鋼筆槍、瓦斯槍、麻醉槍、獵槍、
空氣槍或第四條第一項第一款所定其他可發射金屬或子彈具有殺
傷力之各式槍砲者，處無期徒刑或五年以上有期徒刑，併科新臺
幣一千萬元以下罰金。
未經許可，轉讓、出租或出借前項所列槍枝者，處五年以上有期
徒刑，併科新臺幣一千萬元以下罰金。
意圖供自己或他人犯罪之用，而犯前二項之罪者，處無期徒刑或
七年以上有期徒刑，併科新臺幣一千萬元以下罰金。
未經許可，持有、寄藏或意圖販賣而陳列第一項所列槍枝者，處
三年以上十年以下有期徒刑，併科新臺幣七百萬元以下罰金。
第一項至第三項之未遂犯罰之。
槍砲彈藥刀械管制條例第12條
未經許可，製造、販賣或運輸子彈者，處1 年以上7 年以下有期
徒刑，併科新台幣500 萬元以下罰金。
未經許可，轉讓、出租或出借子彈者，處6 月以上5 年以下有期
徒刑，併科新台幣300 萬元以下罰金。
意圖供自己或他人犯罪之用，而犯前二項之罪者，處3 年以上10
年以下有期徒刑，併科新台幣700 萬元以下罰金。
未經許可，持有、寄藏或意圖販賣而陳列子彈者，處5 年以下有
期徒刑，併科新台幣300 萬元以下罰金。
第 1 項至第 3 項之未遂犯罰之。


司法院資訊處製作；財團法人民間司法改革基金會備份。
